臺灣臺中地方法院民事判決　　九十四年度簡上字第八五號
　　上　訴　人　丙○○
　　訴訟代理人　乙○○
　　被上訴人　　甲　○
　　訴訟代理人　王文聖　　　律師
右當事人間請求第三人異議之訴事件，上訴人對於民國九十四年一月四日本院豐原簡
易庭九十三年度豐簡字第六六六號第一審簡易判決提起上訴，本院於民國九十四年三
月十八日言詞辯論終結判決如左：
    主  文
上訴駁回。
第二審訴訟費用由上訴人負擔。
    事實及理由
壹、上訴人起訴主張：坐落台中市○○區○○段一０八之八地號土地上，如本院九十
    三年度執字第五五○九三號強制執行事件該案附圖所示一０八之八Ｂ部分，即門
    牌號碼台中市○○區○○街二二五巷二八號之未辦保存登記建物（下稱系爭建物
    ），雖原屬上開執行事件債務人張火山所有，惟因張火山積欠上訴人（上訴人為
    張火山之女）金錢無力償還，遂於民國（下同）九十二年三月二十日作價新台幣
    （下同）五十萬元讓渡給上訴人，雙方簽有讓渡書一紙為憑（下稱系爭讓渡書）
    雖因系爭建物係屬未辦保存登記之建物，上訴人無法登記取得所有權，但張火山
    業將其交付移轉予上訴人，上訴人仍取得事實上處分權，自得依強制執行法第十
    五條之規定，訴請排除強制執行，為此訴請判決本院九十三年度執字第五五０九
    三號強制執行事件，就上訴人所有系爭建物所為之強制執行程序，應予撤銷等語
    。
貳、被上訴人則以：依強制執行法第十五條提起第三人異議之訴者，須第三人就執行
    標的物有足以排除強制執行之權利者，始得提起。所謂就強制執行標的物有足以
    排除強制執行之權利者，係指對於執行標的物有所有權、典權、留置權、質權存
    在情形之一者而言，查上訴人所提出之讓渡書，顯為上訴人臨訟杜撰難信為真正
    ，且系爭建物屬未辦保存登記之建物，上訴人本於讓渡書之法律關係，亦無從提
    起第三人異議之訴等語資為抗辯。
參、本件原審對於上訴人之請求，判決上訴人全部敗訴，上訴人全部聲明不服提起上
    訴，求為判決：原判決廢棄，右廢棄部分，本院九十三年度執字第五五０九三號
    強制執行事件，就上訴人所有系爭建物所為之強制執行程序，應予撤銷；被上訴
    人則聲明求為判決：駁回上訴。
肆、本院之判斷：
一、按第三人就執行標的物有足以排除強制執行之權利者，得於強制執行程序終結前
    ，向執行法院對債權人提起異議之訴，強制執行法第十五條定有明文。查本件被
    上訴人以訴外人張火山為執行債務人聲請強制執行，業經本院執行處以九十三年
    度執字第五五○九三號開始執行，所查封之系爭建物，經上訴人以提起本件異議
    之訴為由，聲請本院豐原簡易庭以九十三年度豐簡聲字第二○號裁定命上訴人供
    擔保後停止執行，有裁定書一份在卷可稽，是關於系爭建物之執行程序尚未終結
    。依首揭說明，上訴人提起本件第三人異議之訴有無理由，其爭點在於：上訴人
    對於系爭建物是否有足以排除強制執行之權利？
二、再按不動產物權，依法律行為而取得、設定、喪失及變更者，非經登記不生效力
    ，民法第七百五十八條定有明文。又違章建築物雖然不能辦理所有權登記，但仍
    得為交易之標的物，且因其性質上屬於不動產，故買受違章建築者，仍須登記，
    始能取得所有權，不能因違章建築物不能登記，而謂不適用民法物權編關於登記
    之規定（最高法院六十二年台上字第二四一四號判例參照）。再就未辦理保存登
    記之建築物為讓與時，雖因未辦理保存登記致不能辦理所有權移轉登記，該建築
    物之所有權不能發生讓與之效力，但受讓人與讓與人間非不得約定將該建築物之
    事實上處分權讓與於受讓人（最高法院七十四年度台上字一三一七號判決意旨參
    照）。末按第三人異議之訴，必就執行標的物有足以排除強制執行之權利者，始
    得謂其強制執行之異議權存在，此觀強制執行法第十五條之規定自明。所謂就執
    行標的物有足以排除強制執行之權利者，係指對於執行標的物有所有權、典權、
    留置權、質權存在情形之一者而言，占有依民法第九百四十條之規定，不過對於
    物有事實上管領之力，自不包含在內（最高法院四十四年度台上字第七二一號判
    例參照）。又違章建築之房屋，原非債務人所有，而被執行法院誤予查封者，買
    受人因不能登記，自得代位原有人提起異議之訴，若該房屋為債務人所有，買受
    人雖買受在先，亦無排除強制執行之權利（最高法院四十八年台上字第二○九號
    判例參照）。經查，上訴人主張系爭建物雖原屬執行債務人張火山所有，惟因張
    火山積欠上訴人金錢無力償還，遂於九十二年三月二十日作價五十萬元讓渡給上
    訴人，因系爭建物係屬未辦保存登記之建物，上訴人無法登記取得所有權，但張
    火山業將其交付移轉予上訴人，上訴人仍取得事實上處分權，自得依強制執行法
    第十五條提起第三人異議之訴云云。惟查，上訴人於原審自陳系爭建物仍由執行
    債務人張火山使用中，並沒有實際上交給原告使用等語（見原審九十四年一月三
    日訊問筆錄），嗣後於本院始翻異前詞改稱張火山業將其交付移轉予上訴人，其
    前後主張不一，已難採信。再者，本件系爭建物並未辦理保存登記，且原屬執行
    債務人張火山所有，上訴人既無法為所有權之移轉登記，其對系爭房屋並無所有
    權，縱其業已取得系爭房屋之事實上處分權，依上開說明，亦無權排除強制執行
    ，是上訴人主張其對於系爭建物有足以排除強制執行之權利云云，自屬無據。
伍、綜上所述，本件上訴人主張其對於系爭建物有足以排除強制執行之權利云云為不
    足採，從而，上訴人主張本於強制執行法第十五條之法律關係，請求本院九十三
    年度執字第五五０九三號強制執行事件，就上訴人所有系爭建物所為之強制執行
    程序，應予撤銷，為無理由，不應准許。原審為上訴人敗訴之判決，並無不合。
    上訴意旨指摘原判決不當，求予廢棄改判，為無理由，應予駁回。
陸、據上論結，本件上訴為無理由，依民事訴訟法第四百三十六條之一第三項、第四
    百四十九條第一項、第七十八條，判決如主文。
中　　　華　　　民　　　國　　九十四　　年　　　四　　　月　　　一　　　日
~B審判長法官　張瑞蘭
~B　　　法官　李悌愷
~B　　　法官　洪堯讚
右正本證明與原本無異
本判決不得上訴
中　　　華　　　民　　　國　　九十四　　年　　　四　　　月　　　一　　　日
~B　　　書記官
